【裁判字號】    91,上訴,1840
【裁判日期】    920123
【裁判案由】    強盜等
【裁判全文】
臺灣高等法院臺中分院刑事判決                  九十一年度上訴字第一八四號
    上  訴  人  臺灣彰化地方法院檢察署檢察官
    上  訴  人
    即  被  告  甲○○  男三十.
    選任辯護人  羅豐胤  律師
                洪明儒  律師
    被      告  乙○○  男三十.
    選任辯護人  許桂挺  律師
右上訴人因被告強盜等案件，不服臺灣彰化地方法院九十年度訴字第二一０號中華民
國九十一年八月六日第一審判決（起訴案號：臺灣彰化地方法院檢察署八十九年度偵
字第七六九三號；併辦案號：九十年度偵字第二二三一號），提起上訴，本院判決如
左：
      主  文
原判決關於甲○○部分撤銷。
甲○○意圖為自己不法之所有，結夥三人以上，攜帶兇器，以強暴至使不能抗拒，而
取他人之物，累犯，處有期徒刑拾貳年陸月。扣案之中共製口徑7.62mm制式半自動手
槍（含彈匣壹個，槍枝管制編號：0000000000）、德國MAUSER廠製84型口徑８mm金屬
模型槍（含彈匣壹個，槍枝管制編號：0000000000）、仿ＢＥＲＥＴＴＡ廠半自動手
槍製造之改造手槍（含彈匣壹個，槍枝管制編號：0000000000）、仿ＣＯＬＴ廠半自
動手槍製造之改造手槍（含彈匣壹個，槍枝管制編號：0000000000）各壹支、口罩壹
個及安全帽貳頂（其中壹頂係黑色全罩式，餘壹頂為黃色半罩式）均沒收。
其餘上訴駁回。
      事  實
一、甲○○前因違反槍砲彈藥刀械管制條例案件，經法院判處有期徒刑一年確定，於
    民國（下同）八十六年一月十九日接續執行完畢，仍不知悔改，復因吳翊弘（已
    死亡，由原審另為不受理之判決）積欠地下錢莊債務，無力清償，提議強盜農會
    之運鈔車，即與吳翊弘及另一姓名、年籍不詳、綽號「阿水」之成年男子，共同
    基於意圖為自己不法所有之犯意聯絡，謀議強盜彰化縣埔鹽鄉農會運鈔車之鈔票
    。三人乃先於八十九年八月二十八日，由甲○○駕駛其所有ＣＥ－七八九０號墨
    綠色自用小客車，附載吳翊弘、「阿水」南下彰化，駕車尾隨埔鹽鄉農會之運鈔
    車，以勘查運鈔車之行駛路線後，返回台北。隨即由吳翊弘備妥可發射子彈而具
    有殺傷殺力之中共製口徑7.62mm制式半自動手槍（槍枝管制編號：0000000000）
    、改造之德國MAUSER廠製84型口徑８mm金屬模型槍（槍枝管制編號：0000000000
    ）、仿ＢＥＲＥＴＴＡ廠半自動手槍製造之改造手槍（槍枝管制編號：00000000
    00）、仿ＣＯＬＴ廠半自動手槍製造之改造手槍（槍枝管制編號：0000000000）
    各一支及制式子彈六顆（其中一顆為不發彈，不具殺傷力，其餘五顆則均具殺傷
    力），作為強盜所用之兇器，三人因而共同持有上開槍枝及子彈，再於同日晚上
    ，由甲○○駕駛前揭墨綠色小客車附載吳翊弘及「阿水」南下彰化，於同年月二
    十九日上午續行跟蹤埔鹽鄉農會運鈔車後，即至彰化縣秀水鄉金陵汽車旅館休息
    。同日晚間，三人購妥強盜所用之安全帽、口罩、運動服及塑膠手套，為利用他
    人之車實施強盜，以逃避事後警方之查緝，並共同基於意圖為自己不法所有之犯
    意聯絡，於翌日即同年月三十日凌晨二時許，由甲○○駕駛上開墨綠色小客車，
    至彰化縣彰化市○○路三二七號對面，由吳翊弘以萬能鑰匙竊取謝文琪所有而為
    謝文昌使用停放於該處之Ｂ七－九七二二號紅色自用小客車一輛，再由甲○○將
    其所有之墨綠色小客車駛至彰化縣埔鹽鄉○○路四八之十五號附近路旁停放，以
    供強盜後逃離現場之用。同日上午七時許，甲○○戴上口罩，穿著運動服，「阿
    水」戴上口罩、塑膠手套及黃色半罩式安全帽，並穿著運動服，吳翊弘戴上口罩
    、塑膠手套，亦穿著運動服，並將前揭四支槍枝及六顆子彈置於竊得之Ｂ七－九
    七二二號紅色小客車內，由甲○○駕駛該紅色小客車，附載吳翊弘及「阿水」，
    至彰化縣埔鹽鄉○○村○○路與彰水路口附近等候埔鹽鄉農會運鈔車之到來。同
    日上午八時許，由丁○○駕駛、丙○○擔任押款員之埔鹽鄉農會ＱＫ－七０一六
    號箱型運鈔車行經該處，甲○○立即駕駛前揭紅色小客車尾隨該運鈔車行駛，直
    至同日上午八時十五分許，車抵彰化縣埔鹽鄉○○村○○路八六之一號前，甲○○見該處偏僻，機不可失，乃加速從左側超越該運鈔車後，以紅色小客車撞擊該
    運鈔車，將運鈔車攔截停下後，吳翊弘及「阿水」均帶口罩、「阿水」另帶安全
    帽，旋分持上開德國製金屬模型槍、中共製半自動手槍下車，衝至運鈔車旁，吳
    翊弘從運鈔車之窗口以槍抵住丁○○之頭部，命丁○○取出存放鈔票之保險箱之
    鑰匙，「阿水」則於打開運鈔車左後側車門後，射擊一槍，彈殼掉落在運鈔車之
    後座上，並喝令丙○○下車，以此強暴方法，至使丁○○、丙○○不能抗拒，由
    丙○○依命將保險箱之鑰匙交由「阿水」開啟保險箱，然「阿水」無法開啟，所
    戴之黃色半罩式安全帽因而遺落在運鈔車內，此時，吳翊弘發現丙○○座位下腳
    踏板處有三包手提袋，乃強行取走該三包內裝鈔票共計新台幣（下同）七百一十
    九萬元之手提袋，並迅速搭上甲○○駕駛之紅色小客車逃逸，至上開墨綠色小客
    車停放處，即將紅色小客車棄置於該處，換駛墨綠色小客車，由彰化縣埔鹽鄉○○路往彰化方向經由東西向快速道路轉國道高速公路後，下王田交流道，至台中
    縣大肚鄉○○路○段五四號王田交流道北側匝道附近，將強盜時所穿之運動服及
    原裝鈔票之手提袋予以燒燬，然因不慎，連同供強盜用之德國製金屬模型槍、中
    共製半自動手槍各一支亦一併燒及。吳翊弘乃將中共製半自動手槍拾起後置放於
    前揭甲○○所有墨綠色小客車之擋風玻璃之通風孔內，另三支槍枝則由甲○○藏
    置於王田交流道北側匝道附近之草叢內。槍枝既藏畢，甲○○續駕車附載吳翊弘
    及「阿水」經由國道高速公路，於同日上午十時五十五分許，至台中市邁阿密汽
    車旅館二二二號房朋分強盜取得之贓款，甲○○分得一百萬元、「阿水」分得一
    百八十萬元，其餘則由吳翊弘取得後，三人分頭逃回台北。嗣警方於案發後在運
    鈔車內扣得前述彈殼一顆及黃色半罩式安全帽一頂，於紅色小客車內扣得上開黑
    色全罩式安全帽一頂及口罩一個，並循線於同年十月九日查獲吳翊弘，扣得吳翊
    弘強盜所得剩餘贓款一萬五千元、以強盜所得贓款購買之Ｇ四－七二六五號自用
    小客車，吳翊弘乃供出甲○○亦參與強盜案，且於同日十七時許，帶同警方至台
    中縣大肚鄉○○路○段五四號王田交流道北側匝道附近，扣得彈匣一個、前揭手
    提袋之提繩及錢鐶一個、燒焦之手提袋殘渣一個、燒焦之衣服殘渣二個，警方又
    於同年月十日十七時許，在台北市內湖區美堤河濱公園內查獲甲○○，並從甲○○所駕之墨綠色小客車擋風玻璃之通風孔內扣得上開中共製半自動手槍（含彈匣
    一個，槍枝管制編號：  0000000000）一支及制式子彈五顆（原係六顆，其中一
    顆已於強盜現場擊發，另四顆於鑑定時試射完畢，一顆為不發彈），甲○○又帶
    警方至台中縣大肚鄉○○路○段五四號王田交流道北側匝道附近草叢內扣得前述
    德國製金屬模型槍（槍枝管制編號：0000000000）一支。甲○○復於九十年一月
    二十日十四時，帶同警方至台中縣大肚鄉○○路○段五四號王田交流道北側匝道
    附近草叢內扣得前開仿ＢＥＲＥＴＴＡ廠半自動手槍製造之改造手槍（含彈匣一
    個，槍枝管制編號：  0000000000）、仿ＣＯＬＴ廠半自動手槍製造之改造手槍
    （含彈匣一個，槍枝管制編號：0000000000）各一支。
二、案經彰化縣警察局溪湖分局報請台灣彰化地方法院檢察署檢察官偵查起訴及併案
    移送審理。
    理  由
壹、被告甲○○部分：
一、訊據被告甲○○固坦承曾於八十九年八月三十日上午八時十五分許，駕駛紅色小
    客車尾隨該運鈔車，途至彰化縣埔鹽鄉○○村○○路八六之一號前，即從左側超
    越該運鈔車後，以紅色小客車撞擊該運鈔車，將運鈔車攔截停下後，旋由被告吳
    翊弘、「阿水」分持上開改造德國製金屬模型槍、中共製半自動手槍下車，衝至
    運鈔車旁，及事後有如事實欄所載如何逃逸、燒毀作案時所穿之服裝、槍枝、藏
    置剩餘之槍枝、至邁阿密汽車旅館分贓，暨如何遭警查獲並取出作案之工具等事
    實不諱，然矢口否認有參與強盜之犯意，辯稱：當時吳翊弘係告知需要伊一同前
    去教訓欠他親戚債務之人，伊事前並不知吳翊弘要強盜運鈔車，直到強盜得手後
    ，伊始知已捲入該強盜案。又案發時伊僅負責開車，並未持有任何槍、彈，且伊
    雖知吳翊弘事後藏置其他三把槍枝之地點，亦始終未曾前往取出，而伊對吳翊弘
    將槍、彈藏置在伊小客車之通風孔內一事，毫無所悉，足證伊主觀上並無持有槍
    彈之犯意，客觀上亦無持有之行為云云。
二、惟查：
(一)右揭事實迭據被告甲○○於警訊中坦承：「該運鈔車搶劫案確是我夥同吳翊宏及
    外號『阿水』之男子所犯下」、「是吳翊宏提議策劃的，因為他說他有一位親戚
    在埔鹽鄉農會內任職，會好好配合，一定會很容易搶劫該運鈔車得手的」、「我
    是先於八十九年年八月二十八日晚上，由吳翊宏打我的手機叫我南下．．．隔日
    （二十九日）早上八點以前先到埔鹽鄉農會前等待運鈔車駛出再尾隨以確定其行
    經路線．．．三十日凌晨約二時許由我駕駛所有之ＢＭＷ轎車載他二人到彰化市
    （詳細地點不清楚），由吳翊宏下手竊得作案之福特紅色天王星自小客車（車號
    Ｂ７－９７２２）．．．．直到三十日早上八時許我三人，由我駕駛紅色福特牌
    轎車，前座坐吳翊宏，後座坐乙○○（經查，該人應係綽號阿水，而非乙○○，
    詳如後述），預先在彰水路與埔打路口附近等候運鈔車到來再尾隨至案發現場，
    由我先開車衝撞運鈔車（駕駛座旁之車門）以逼停運鈔車，再由吳翊宏、乙○○
    （應係阿水）二人各持改造黑星90手槍及紅星黑色手槍（制式）各一把下車行搶
    ，我則待在車上準備接應．．．」（詳見彰化縣警察局溪湖分局溪警刑字第三三
    六七號卷第一一頁反面至一二頁正面），核與共犯吳翊弘於警訊時供述：「（問
    ：右運鈔車強盜案是你夥同哪些人所犯下？持何種手槍？如何下手行搶？請將強
    盜運鈔車之過程詳述之？）是我夥同友人甲○○共同下手行搶。我與甲○○先於
    八月二十八日晚上由台北南下彰化，是甲○○駕駛其所有ＢＭＷ７４０綠色車號
    ＣＥ－７８９０號載我的，約於八月三十日凌晨二時許，甲○○駕駛右車載我至
    彰化市○○街領帶城大樓附近（應即指辭修路三二七號），由我下車竊取一輛福
    特牌紅色天王星自小客車（經查車號係Ｂ７－９７２２號）作為犯案用之交通工
    具，得手後立即由我與甲○○分駕右記二輛自小客車到埔鹽鄉運鈔車之行經路線
    勘查，並預先將ＢＭＷ自小客車藏於案發現場附近，作為得手後換車逃逸之用．
    ．．」、「．．．八十九年八月二十八日甲○○開車載我和阿水去跟蹤運鈔車，
    二十八日當晚甲○○有問我為什麼不直接把車攔下來，我騙他說要回去拿資料（
    此部分應係吳翊弘事後迴護被告甲○○之詞，詳如後述），實際上是要回台北帶
    槍下來，．．．從台北二十八日晚上南下，當晚就住在車上過夜。二十九日早上
    我們就前往埔鹽鄉農會等後運鈔車出來，一路尾隨運鈔前（全）程後．．．」、
    「．．．然後回到車上，叫甲○○趕快把車開走，開到烏日交流道，將安全帽、
    口罩、裝錢的袋子燒掉，然後再到汽車旅館分錢，我給甲○○一百萬元．．．」
    等語相符（見前揭溪警刑字第三三六七號卷第一頁反面、第二頁正面，原審卷第
    一宗第一七五頁）。
(二)又前開強盜之部分，亦據證人丁○○證述：「．．．途中於八時十五分許在埔鹽
    鄉○○村○○路八六之一號前，突然有一部福特紅色自小客車從後面超越我所駕
    駛之運鈔車（左邊超越），該紅色自小客車用右側斜擦撞我所駕駛之運鈔車之駕
    駛座左側車門後，該紅色自小客車迴直後擋在我運鈔車前面，先由左後車座下來
    一名歹徒，完全沒有戴安全帽或口罩（應有帶口罩，此人即為吳翊宏），右手握
    有一把黑色手槍，跑到我駕駛座旁邊喝令我開車門，因我見歹徒持有手槍，心裡
    害怕，所以立即將中控安全鎖拉起（四個車門全開），該名歹徒即用左手主動開
    我車門後，歹徒便用手槍抵住我左耳部時，該紅色自小客車內又跑出一名頭戴安
    全帽（半罩式）及口罩，右手亦握有一把手槍（此人即為「阿水」），用手槍抵
    住我的那一位歹徒即喝令我將錢拿出來，此時後來戴有安全帽及口罩之歹徒便用
    左手打開運鈔車左後側車門後，即先開了一槍，我有聽到碰了一聲，但我無法看
    見歹徒朝什麼方向開槍，接著持槍抵住我耳部那位歹徒便要我們（指我與丙○○
    ）拿出鐵櫃鑰匙來，否則要再開槍，我便打開中間扶手置物箱，由丙○○拿鐵櫃
    鑰匙給第二名歹徒，該歹徒接到鑰匙後，便忙著要打開鐵櫃之際，第一名持槍抵
    住我耳部的歹徒即發現運鈔車右前座丙○○左腳處有三袋帆布塑膠袋內裝有錢後
    ，該第一名持槍歹徒便喝令我與丙○○由運鈔車右前車門下車，此時丙○○先下
    車，我也接著由右前車門下車，站於車旁不知所措，第一名歹徒便用左手拿走該
    三袋錢，歹徒一時慌張，在車門外地上遺落有一二十張之百元鈔票，該二名歹徒
    即同時往前跑到該紅色自小客車處，由左後車門進入車內，便朝打廉村方向（往
    東）逃逸．．．」（見前揭溪警刑字第三三六七號卷第二二頁反面、第二三頁正
    面）；證人丙○○證稱：「．．．突有一輛紅色車牌Ｂ７－９７２２號福特自小
    客車超前，以該車之車身擦撞，逼迫運鈔車停下，該車並先有乙名手持黑色短槍
    一把，蒙面之男子下車，持槍指著司機，喝令司機開門．．．．」（見前揭溪警
    刑字第三三六七號卷第三０頁正反面）；證人謝鎰禪證述：「我目擊到吳翊宏時
    ，他戴藍色格子口罩，他當時站在埔鹽鄉運鈔車司機座旁，他當時理平頭」（見
    前揭溪警刑字第三三六七號卷第三八頁正面）等語屬實。並有彈殼一顆、黃色半
    罩式安全帽一頂、黑色全罩式安全帽一頂、口罩一個、手提袋之提繩及錢鐶一個
    、燒焦之手提袋殘渣一個、燒焦之衣服殘渣二個、槍枝四支、贓款一萬五千元、
    以贓款購得之Ｇ四－七二六五號自用小客車一部扣案及現場照片、運鈔車照片、
    紅色小客車照片、墨綠色小客車照片、車籍作業系統、住房紀錄單等件可稽。且
    右揭子彈及槍枝經送鑑定結果，認送鑑制式子彈五顆（均經試射），係制式口徑
    7.62mm半自動手槍彈，除一顆為不發彈外，餘均有殺傷力；槍枝中之一支（槍枝
    管制編號：0000000000），係中共製口徑7.62mm製式半自動手槍，握把上具「黑
    星」之標記，槍管內具四條右旋之來復線，機械性能良好，具殺傷力；另一支（
    槍枝管制編號：0000000000），係由德國MAUSER廠製84型口徑８mm金屬模型槍車
    通槍管內阻鐵改造而成，槍管內具四條左旋之來復線，機械性能良好，可擊發適
    用之子彈，具殺傷力；再一支（槍枝管制編號：0000000000），係仿ＢＥＲＥＴ
    ＴＡ廠半自動手槍製造之金屬玩具手槍換裝土造金屬槍管改造而成之改造手槍，
    機械性能良好，可擊發適用之子彈具殺傷力；餘一支（槍枝管制編號：00000000
    00），係仿ＣＯＬＴ廠半自動手槍製造之金屬玩具手槍換裝土造金屬槍管改造而
    成，機械性能良好，可擊發適用之子彈，具殺傷力等情，亦有內政部警政署刑事
    警察局八十九年十月二十四日刑鑑字第一六一九五一號及九十年二月五日刑鑑字
    第一一三００號鑑驗通知書二紙足憑（見偵字第七六九三號卷第三八六頁，原審
    卷第六七頁）。又警方於前述紅色小客車內取得之煙蒂及扣得之口罩一個，經採
    集其上之ＤＮＡ送鑑定結果，其ＳＴＲ型別與甲○○ＤＮＡ之ＳＴＲ型別相符，
    亦有內政部警政署刑事警察局八十九年十月十二日（）刑醫字第一四九六一三
    號鑑驗書可據（見偵字第七六九三號卷第一六七、一六八頁）。
(三)另竊車之部分，亦據被告吳翊宏於偵查及原審時供稱：車子伊偷的，三個人一起
    開車去找目標，伊在三十日凌晨在彰化市○○路持萬能鑰匙偷的等語屬實（見偵
    字第七六九三號卷第九六頁正面，原審卷第一宗第二一頁、七九頁），核與車主
    謝文琪之兄謝文昌於警訊時指訴之情節相符（見前揭溪警刑字第三三六七號卷第
    三六頁）。
(四)被告甲○○雖以前詞置辯，惟查被告甲○○事前即知悉欲強盜運鈔車等情，已詳
    如前述。參以如僅係單純為教訓債務人，則於發現債務人時，應即將債務人欄下
    ，實無於教訓之前，既勘查路線，又跟蹤車輛，嗣更下手偷竊車輛作為犯案之工
    具，復於下手前更換服裝，戴口罩、安全帽之理。是被告甲○○嗣所辯，及共犯
    吳翊弘事後供稱：伊是跟甲○○說要處理債務，沒有說要搶劫運鈔車云云，顯係
    事後卸責及迴護之詞，不足採信。本件事證明確，被告甲○○之犯行，應堪認定
    。
(五)至被告甲○○、吳翊弘及「阿水」於強盜運鈔車時，究係如何分擔犯行？共犯吳
    翊弘就此部分之供述前後不一，或謂：只有伊與被告甲○○共犯本案（見前揭溪
    警刑字第三三六七號卷第一頁反面），或謂：由伊與被告甲○○、乙○○共犯本
    案（見前揭溪警刑字第三三六七號卷第四頁反面）；或謂：伊等衝下車，乙○○
    持槍押住押鈔員，伊則持制式黑星手槍押住司機，並對空開一槍（見前揭溪警刑
    字第三三六七號卷第五頁反面）；或謂：尚有一位共犯「阿源」（見前揭溪警刑
    字第三三六七號卷第六頁正面）；或謂：強盜運鈔車時是甲○○載伊與「阿水」
    過去，伊和「阿水」各帶一支槍下車強盜（見原審卷第一宗第一七五頁），或謂
    ：不是伊拿槍抵住證人（即丁○○）頭部，是阿水，伊有對空開槍（見原審卷第
    一宗第一七七頁）云云。然查，被告乙○○並未參與本案之強盜犯行（詳如後述
    ），而吳翊弘確係夥同被告甲○○與「阿水」共犯本案，亦據吳翊弘及被告甲○○於原審供述一致，至所稱之「阿源」者究係何人，被告甲○○亦供承未曾見過
    此人（見前揭溪警刑字第三三六七號卷第十二頁正面），且遍查諸卷，亦無其他
    證據足以證明另有「阿源」者參與此案，是本件強盜案應係被告甲○○、吳翊弘
    及「阿水」所為。又當時係吳翊弘持槍押住運鈔車司機丁○○，除據吳翊弘多次
    供述屬實外，核與證人謝鎰禪證述之情節相符，惟開槍者應係「阿水」，而非吳
    翊弘，此觀丁○○於警訊時證稱：「．．．歹徒（即吳翊弘）便用手槍抵住我左
    耳部時，該紅色自小客車內又跑出一名頭戴安全帽（半罩式）及口罩，右手亦握
    有一把手槍（此人即為「阿水」），用手槍抵住我的那一位歹徒即喝令我將錢拿
    出來，此時後來戴有安全帽及口罩之歹徒便用左手打開運鈔車左後側車門後，即
    先開了一槍，我有聽到碰了一聲，但我無法看見歹徒朝什麼方向開槍．．．」等
    語（詳如前述），及事後警察至現場蒐證，確在運鈔車之左後座採得一顆彈殼（
    見彰化縣警察局偵辦埔鹽鄉農會運鈔車被強盜案偵查報告，附於聲監字第五一號
    卷第四頁），即可得明證，蓋若如吳翊弘所供「由其對空開一槍」，則該彈殼豈
    可能留於運鈔車內。而本案確係於被告甲○○負責開車接應等情，亦迭據被告甲○○及吳翊弘於原審時供述明確。另吳翊弘強盜運鈔車時，應僅戴口罩，而未戴
    安全帽等情，此觀謝鎰禪證述：「我目擊到吳翊宏時，他戴藍色格子口罩，他當
    時站在埔鹽鄉運鈔車司機座旁，他當時理平頭」（詳如前述）等語，即可推知，
    蓋如吳翊宏頭戴安全帽，謝鎰禪當時又如何知悉吳翊宏之髮型。
(六)被告甲○○之辯護人另以：被告甲○○並無共同持有槍、彈之犯行。又如認被告
    甲○○確有未經許可持有槍、彈之犯行，惟其於偵查中業已自白，並供出本件槍
    、彈來源，進而改造之德國MAUSER廠製84型口徑８mm金屬模型槍、仿ＢＥＲＥＴ
    ＴＡ廠半自動手槍製造之改造手槍、仿ＣＯＬＴ廠半自動手槍製造之改造手槍各
    一支，已符合槍砲彈藥刀械管制條例第十八條第四項「減輕或免除其刑」之規定
    ，原審未適用該條項之規定，亦有違法等語。然按刑法之共同正犯，係指二以上
    之行為人有共同實施犯罪之意思，並共同實施犯罪行為。所謂「共同實施犯罪之
    意思」乃共同加工之意思，即共犯間具有相互利用，以實現一定結果之意思；另
    所稱「共同實施犯罪行為」，即指共犯之行為係立於相互補充或相互利用之關係
    ，故其行為係基於分工之原則，而非基於從屬之關係，只須在共同之目的下而為
    之即已足，毋須各人對於構成要件之全部行為或各皆段行為均須參與實施，無論
    參與全部行為之「併進」，抑或總行為之「分擔」，均不失為共同行為，而分擔
    行為之種類是否相同，時間上是否同時抑有先後，均非所問。查，被告甲○○既
    與吳翊弘、「阿水」共犯前開強盜犯行，雖被告甲○○僅負責開車接應，依前開
    共犯之說明，被告甲○○就槍、彈部分仍應與吳翊弘及「阿水」負共同正犯之刑
    責；另按槍砲彈藥刀械管制條例第十八條第四項係規定「犯本條例之罪，於偵查
    或審判中自白，並供述全部槍砲、彈藥、刀械之來源及去向，因而查獲或防止重
    大危害治安之事件發生，減輕或免除其刑」，是依該條項之意旨，須因而「查獲
    或防止重大危害治安之事件發生」，始得「減輕或免除其刑」，惟本件並無因被
    告甲○○供述槍彈之來源及去向，因而「查獲或防止重大危害治安之事件發生」
    ，故被告甲○○自無適用該條項之規定，附此敘明。
三、按懲治盜匪條例於九十一年一月三十日經總統公布廢止，同年二月一日起失效，
    但刑法強盜等相關條文亦經修正，並於同日即九十一年一月三十日，經總統公布
    施行，於同年二月一日起生效。考上開條例、法律廢止、修正之目的，在以修正
    後之刑法取代前揭條例，避免修正前之刑法發生中間法之效力。故懲治盜匪條例
    雖曰廢止，然因廢止前後，被告行為在行為時至裁判時，均有刑罰規定，是以，
    該條例之廢止，即應屬刑法第二條第一項所定之「行為後法律有變更」，而非刑
    事訴訟法第三百零二條第四款、第三百八十一條及第三百九十三條第四款所指之
    「刑罰廢止」，亦無因前開條例之廢止，而應回復適用修正前刑法相關條文之餘
    地。而本件被告甲○○所持之前開槍彈，具有殺傷力，足以對人之生命、身體造
    成威脅，自為兇器之一種，是被告甲○○所為前開強盜行為，依行為時法，係犯
    懲治盜匪條例第五條第一項第一款之罪，其法定刑為無期徒刑或七年以上有期徒
    刑；依裁判時法，係犯修正刑法第三百三十條第一項之加重強盜罪，其法定刑為
    七年以上有期徒刑，兩相比較，自應適用修正後之刑法對被告甲○○較為有利。
    。被告甲○○與「阿水」、吳翊弘結夥三人竊車及強盜運鈔車，且於強盜運鈔車
    時，復有攜帶兇器之情形。是核被告甲○○所為，係犯槍砲彈藥刀械管制條例第
    七條第四項之持有手槍罪（持有中共製半自動手槍部分）、第十條第四項之持有
    改造模型槍罪（持有改造之德國製金屬模型槍部分）、第十一條第四項之持有改
    造槍枝罪（持有其餘二支改造手槍部分）、第十二條第四項之持有子彈罪及刑法
    第三百二十一條第一項第四款之加重竊盜罪、修正刑法第三百三十條第一項之加
    重強盜罪。公訴意旨認被告甲○○所犯持有改造模型槍罪，係犯槍砲彈藥刀械管
    制條例第七條第四項之罪；所犯加重竊盜罪部分，係犯刑法第三百二十條第一項
    之普通竊盜罪，皆有未洽，其起訴法條均應予變更（本院於審理時雖未諭知變更
    起訴法條，惟已就此部分之事實告知被告甲○○及其辯護人，自無礙其防禦權之
    行使）。被告甲○○與「阿水」及吳翊弘就前開犯行，均有犯意之聯絡，及行為
    之分擔，均為共同正犯。其同時持有上開四支槍枝及子彈之行為，為想像競合犯
    ，應從一重之槍砲彈藥刀械管制條例第七條第四項之持有手槍罪處斷。其前揭所
    犯持有手槍罪、加重竊盜罪及加重強盜罪間，有方法、結果之牽連關係，應從一
    重之加重強盜罪處斷。公訴意旨雖未敘及被告甲○○持有另二支具有殺傷力之改
    造玩具槍部分，但此部分與其餘犯罪部分既有想像競合犯（即持有上開中共製半
    自動手槍及改造模型槍部分）、牽連犯（即強盜運鈔車部分之裁判上一罪關係）
    ，且經公訴人移送併辦，本院自得併予審判（本院於審理時雖未諭知此部分之法
    條，惟已就此部分之事實告知被告甲○○及其辯護人，亦無礙其防禦權之行使）
    。查被告甲○○前因違反槍砲彈藥刀械管制條例案件，經法院判處有期徒刑一年
    確定，並於八十六年一月十九日接續執行完畢，有台灣彰化地方法院檢察署刑案
    資料查註紀錄表足參，其於五年以內再犯有期徒刑以上之本罪，應依累犯之規定
    ，加重其刑。原審以被告甲○○事證明確，予以論罪科刑，固非無見。惟查，吳
    翊弘持槍抵住丁○○之頭部，顯已對丁○○施予暴力，而為強暴之行為，原審認
    僅構成脅迫，即有未洽。被告甲○○上訴意旨否認有強盜之犯意，指摘原判決不
    當，雖無理由，但原判決既有可議之處，即屬無可維持，自應由本院將原判決撤
    銷改判。審酌被告甲○○犯罪之動機、目的、手段、手持槍彈強盜運鈔車，嚴重
    影響社會治安、強盜之金額高達七百餘萬，除追回少部份外，並未與被害人達成
    和解，暨犯罪後之態度等一切情狀，量處如主文所示之刑。至扣案之槍枝四支（
    均含彈匣一個）認係違禁物；扣案之口罩一個、安全帽二頂認係共同被告吳翊弘
    所有，供犯加重強盜罪所用之物，分別依刑法第三十八條第一項第一款、第二款
    之規定宣告沒收（至另扣案之彈殼一顆、不發彈一顆及送鑑定時擊發之子彈四顆
    ，已為待廢棄物，無庸再予宣告沒收）。
四、被告甲○○經合法傳喚，無正當之理由不到庭，爰不待其陳述逕行判決。
貳、被告乙○○部分：
一、公訴意旨略略以：被告乙○○與吳翊弘、甲○○共同意圖為自己不法之所有，共
    謀搶劫金融機構，由被告甲○○於八十九年八月二十八日上午八時許駕駛其所有
    ＣＥ－七八九０號墨綠色自用小客車附載被告吳翊弘至彰化市，於同月三十日凌
    晨二時許，在彰化縣彰化市○○路三二七號對面，由被告吳翊弘下手竊取謝文昌
    所有停放在該處之Ｂ七－九七二二號紅色自用小客車一輛，得手後留供作案之用
    ，並於同月二十九日尾隨埔鹽鄉農會運鈔車，以觀察運鈔車行駛之路線。嗣於同
    月三十日上午，被告乙○○與甲○○、吳翊弘三人先將前揭墨綠色小客車駛至彰
    化縣埔鹽鄉○○路四八之十五號附近路旁，即距離作案地點約一公里處放置，以
    備逃離現場之用。隨後即由被告甲○○駕駛上開竊得之紅色小客車附載被告乙○○、吳翊弘尾隨由丁○○駕駛、丙○○擔任押款員之埔鹽鄉農會ＱＫ－七０一六
    號箱型運鈔車，並分別戴上預藏之安全帽及口罩，於上午八時十五分許，在彰化
    縣埔鹽鄉○○村○○路八六之一號前，見該處偏僻，即以上開竊得車輛撞擊攔截
    該運鈔車，並由被告吳翊弘、乙○○分別持具有殺傷力之中共製黑星手槍、改造
    九０手槍各一支下車，抵住丁○○頭部，同時對空中射擊一發子彈，喝令丙○○
    下車，強行取走丙○○放於腳踏板下之三袋鈔票共計七百一十九萬元。得手後共
    同駕車逃逸，行駛至原停放ＣＥ－七八九０號墨綠色小客車處，棄置作案時所駕
    駛之Ｂ七－九七二二號紅色小客車，換駛ＣＥ－七八九０號墨綠色小客車，由彰
    化縣埔鹽鄉○○路往東西向快速道路經國道高速公路至台中市邁阿密汽車旅館朋
    分贓款，由甲○○分得一百萬元、乙○○分得一百八十萬元，其餘贓款則由吳翊
    弘保管，並轉交予沈有成，因認被告乙○○亦共同涉犯刑法第三百二十條第一項
    、懲治盜匪條例第五條第一項第一款、槍砲彈藥刀械管制條例第七條第四項、第
    十二條第四項之罪嫌。
二、公訴人上訴意旨略以：
(一)本件被告吳翊弘警訊時及偵查中迭次明確指證被告乙○○有參與本件強盜案，雖
    於警訊時及偵查中先後供述非完全一致，並於原審訊問時供稱乙○○未參與本件
    強盜案，但被告吳翊弘於八十九年十月十一日警訊筆錄供稱：「（本轄埔鹽鄉○○村○○路八十六號之一前，八十九年八月三十日八時十五分發生埔鹽鄉農會運
    鈔車被歹徒持槍強盜現金新台幣七百一十九萬元案件，是否你夥同其他嫌犯所為
    ？）埔鹽鄉農會運鈔車搶案確是我與朋友小朱及永和共同作案；（你朋友小朱及
    永和其真實姓名？是否為目前在刑事組之甲○○與乙○○？）我朋友小朱其姓名
    叫甲○○、永和其姓名叫乙○○，經我在刑事組當面指認甲○○及乙○○確為他
    們二人無誤；（為何你第一次筆錄〈指八十九年十月九日警訊筆錄〉指僅甲○○
    與你共同作案？）因乙○○與我從小時候都在一起，是很要好的朋友且是附近鄰
    居，所以我才未供述他參與本案；（作案前你到乙○○住處討論要行搶運鈔車，
    當時你們是如何計畫實施？）我與乙○○討論並告知綽號阿源有提供埔鹽農會運
    鈔車行駛路線圖，及該農會運鈔車平時僅有司機及押鈔員二人而已，要行搶很容
    易，乙○○亦表同意，事後我又將這個訊息告知甲○○，他亦表示同意，所以我
    們才提前於二十八日南下勘查」等語（詳見上開警訊筆錄第四、五頁）；被告吳
    翊弘於偵訊中迭次明確供述：「（運鈔車搶劫何人提議？）我提議，我先找乙○○商量，甲○○之後才知道；（搶運鈔車情形？）車子甲○○開，由甲○○開偷
    來的那部車，我與乙○○各帶一把槍下去搶，我叫司機不要動，叫一位先下車，
    叫司機坐過去，由我爬上車，把三個袋子錢搶走，之後就坐上甲○○所開的車逃
    走。之後在台中再把二把槍燒掉，另外還有二把今日交出來，一支已燒壞、一支
    拆了丟在小河；（你與乙○○在何處商議？）在他家商議，約在〈八十九年〉八
    月十五日商議；（與乙○○有無恩怨糾紛？）朋友，沒恩怨糾紛，阿強他知道我
    們要行搶，但他沒參與，我沒找他一起去」等語；復於八十九年十月二十七日警
    訊時供稱：「（你於上次筆錄，因何要指證李少卿有參與強盜案？）我與乙○○
    是好朋友，因要替乙○○脫罪才會指證李少卿有參與，且李少卿與乙○○之前有
    仇恨，我才故意引誘甲○○想將李少卿咬進來，讓好友乙○○可以脫罪」等語；
    復於八十九年十一月二十一日警訊時供稱：「（你說王博文未參與搶案，那麼實
    際參與為何人？）是乙○○；（你現又因何指證乙○○參與搶案？請詳述）因乙○○於犯案事後，曾無意間恐嚇我說若我將搶案供出他有參與，他便要拖我姊夫
    沈有成下來。我因認為我姊夫沈有成均是我假借他的名義騙乙○○及甲○○說他
    是此案的內應，但我姊夫沈有成其實與此案無關，我不想讓他再有更多的困擾，
    因而才不敢指證乙○○。但事到如今，我不想再連累無辜的人，因而才說出事情
    真相指證乙○○」等語。又被告甲○○於八十九年十月十一日警訊時亦明確供稱
    ：「（在八十九年八月三十日八時十五分於埔鹽鄉○○村○○路八十六號之一前
    ，發生埔鹽鄉農會運鈔車被強盜現金新台幣七百一十九萬元乙案，是否你夥同他
    人犯下的？）該運鈔車搶劫案確是我夥同吳翊弘及外號「阿水」之男子所犯下的
    ；（經你當面指認現人於本分局之吳翊弘及乙○○二人是否就是共同搶劫埔鹽鄉
    農會運鈔車之人無誤？）確是現人於分局內之吳翊弘及乙○○二人沒錯，綽號「
    阿水」之男子就是乙○○本人；被告甲○○復於八十九年十月十八日警訊時供稱
    ：「（現吳翊弘向警方供稱乙○○未參與埔鹽農會運鈔車強盜案，係另一名李少
    卿你是否認識？有無仇恨？為何關係？是否參與埔鹽農會運鈔車強盜案之人？）
    是乙○○與吳翊弘和我共同犯下埔鹽農會運鈔車強盜案，不是李少卿，我認識李
    少卿，沒有任何仇恨，為朋友關係，現李少卿設籍在我戶內。」等語。被告吳翊
    弘、甲○○復於八十九年十一月二十一日偵訊時均供稱略以：「（本件案子作案
    結束後約幾點鐘及案發後行蹤？）當天八點多行搶後就由甲○○開車載我到台中
    邁阿密汽車旅館當場分贓，我共分為四份，一份一百八十萬元，乙○○、甲○○
    各拿一份，我拿一份，另外騙他們說要給農會參與此案的人，實際上我拿了二份
    ，八十九年八月三十一日〈應係三十日〉上午十一時到達汽車旅館，約十一時二
    十分甲○○就先離開，我和乙○○一起離開坐計程車，去坐飛狗巴士上台北」等
    語；被告吳翊弘於同日另供稱：「（之前為何翻供說乙○○沒有犯案？）犯案後
    在我家恐嚇我說不可以供出他有犯案，如果說他有參與，他就要拖我姊夫沈有成
    下水，說他〈指沈有成〉也有參與，所以我之前才會翻供，事實上他〈指乙○○
    〉是有參與；（乙○○是否案發後他有說過他已經做好不在場之證明，上班工作
    地點有託人代為打卡？）是」等語；被告吳翊弘再於八十九年十二月五日偵訊時
    供稱：「（編號一至八的東西是誰的？）都是我的，都是我們要搶運鈔車所準備
    的東西；（衣服燒焦殘渣是作何用途？）是我準備三套運動服，作案時是我和甲○○、乙○○作案時所穿的，後來到烏日交流道附近燒毀湮滅；（你準備的運動
    服何時交給甲○○、乙○○？）是我和乙○○坐上甲○○的車子時才給他換的，
    當時我和乙○○都已經先換好運動服，我們坐上車後，我才將另一套運動服給甲○○換」等語。足徵被告乙○○確有與被告吳翊弘、甲○○共犯本件強盜案，而
    被告吳翊弘就被告乙○○有無涉及本件強盜案部分，雖前後供述反覆不一，惟其
    復自承係為免被告沈有成被拖下水之故，而受制於被告乙○○，始改稱被告乙○○未涉及本件強盜案明確；再由被告吳翊弘指稱其與被告乙○○係好友及鄰居，
    並無恩怨糾紛等情以觀，當不致自警訊至偵訊中無故指證被告乙○○為本件強盜
    案之共犯，亦無因誤認始指證被告乙○○係共犯之可能，反而顯有迴護之動機；
    又參以被告吳翊弘對作案及被告乙○○分擔部分之過程，均能詳細供述等情，更
    顯被告乙○○確有參與本件強盜案。是尚難僅因被告吳翊弘曾改稱被告乙○○未
    涉案，即認定被告乙○○確實未涉及本件犯行。
(二)被告甲○○自警、偵訊及原審訊問時，均一再明確供稱被告乙○○有參與本件強
    盜案，而被告甲○○係透過被告與吳翊弘而認識被告乙○○，被告甲○○亦指稱
    與被告乙○○並無仇恨且不相識，當無誣指被告乙○○係共犯之理，原審遽認被
    告甲○○之供述全不可採，亦有未洽。
(三)證人曾進發、張瑞文雖證稱被告乙○○確實任職於信華國際企業有限公司（下稱
    信華公司），惟證人曾進發亦於八十九年十月十一日警訊時證稱：「（八十九年
    ）八月三十日因我母親逝世大殮，我請假回新竹，所以員工上班情形我不知道，
    但乙○○上班之打卡表紀錄是在早上八時五分，只是八月三十日之打卡表是否乙○○親自打卡或叫別人幫他打卡，因我不在公司，我不知道」等語；而證人張瑞
    文亦證稱：「我不敢確定是他（指乙○○）自己打卡．．．」；再證人張麗麗、
    高燕琦、羅燕美雖均證稱確有在交易憑證上簽名，惟除證人羅燕美外，其餘證人
    亦均未能確認被告乙○○確係八十九年八月三十日送貨之人。且被告乙○○亦於
    八十九年十月十一日警訊時自承曾於八十九年八月三十日下午三、四時許至被告
    吳翊弘家，質問吳翊弘是否涉及本件強盜案，被告吳翊弘答稱沒有後，渠即返回
    公司上班等情。足見被告乙○○於八十九年八月三十日究竟有無至信華公司打卡
    上班，尚有疑義；又被告乙○○係擔任送貨員之工作，渠離開上開公司後之行蹤
    ，顯非上開公司所能掌握，是原審僅採有利於被告乙○○之證詞，何以不採不利
    之證詞，即遽認被告乙○○於八十九年八月二十八、二十九、三十日確於信華公
    司上班，似有未盡妥適之處。
(四)證人丁○○、丙○○案發當時因懼怕而未能看清嫌犯之面貌，惟其二人並未遭受
    蒙面，雖不能正視嫌犯，然非不能以餘光辨識嫌犯之身體特徵；再被告吳翊弘於
    作案後安全帽曾遺落於運鈔車上，使證人丁○○、丙○○因而看見被告吳翊弘之
    面貌，致能明確指認，而獲原審採信；而被告乙○○因作案時始終頭戴安全帽及
    口罩，證人丁○○、丙○○在相同之情況下，當亦能看見被告乙○○之身體特徵
    ，而據以指認，縱其二人之指認稍有不確定之處，然尚非全然不足採，原審對於
    丁○○、丙○○在相同情境下所為之指認，竟予以不同之評價，亦難謂妥適。
三、公訴人認被告乙○○涉有前開犯嫌，係以「共同被告吳翊弘、甲○○迭於警、偵
    訊中供述被告乙○○確有參與強盜犯行，且事後亦分得贓款。此外，並據證人丁○○、丙○○證述明確」等情，為其論據。訊據被告乙○○堅決否認有公訴人指
    述之犯行，辯稱：被告吳翊弘搶運鈔車時，伊在信華公司上班，不可能參與搶運
    鈔車，且事後伊也沒有分到錢等語。
四、按犯罪事實應依證據認定之，無證據不得推定其犯罪事實；又被告之自白，不得
    作為有罪判決之唯一證據，仍應調查其他必要之證據，以察其是否與事實相符，
    刑事訴訟法第一百五十四條、第一百五十六條第二項分別定有明文。所謂共同被
    告之自白，包括具有共犯或其他相牽連關係之共同被告之自白在內。是共同被告
    不利於己之陳述，固得採為其他共同被告犯罪之證據，惟此項不利之陳述，須無
    瑕疵可指，而就其他方面調查，又與事實相符，始得採為其他共同被告犯罪事實
    之認定（最高法院四十六年台上字第四一九號判例參照）。經查：
(一)被告吳翊弘於警、偵訊中雖曾多次供稱被告乙○○有參與本件強盜案（詳見上訴
    意旨所載），然吳翊弘於第一次經警訊問時，並未提及被告乙○○參與本件強盜
    案（見前揭溪警刑字第三三六七號卷第一頁正面反面），於八十九年十月十日、
    同年十月十八日、同年十一月十八日警訊中更多次明確供稱被告乙○○未參與本
    件強盜案（見偵字第七六九三號卷第五一頁正面、第一八三頁反面、第三四三頁
    反面），於原審時亦均供稱被告乙○○未參與本件強盜案等語。又被告甲○○於
    警、偵訊中及原審時固皆供稱被告乙○○有參與本件強盜案（詳見上訴意旨所載
    ），惟於八十九年十月十八日偵訊中則曾供稱：「我不是很確定是乙○○和我們
    一起去做的，因為我和乙○○及李少卿都不熟」等語（見偵字第七六九三號卷第
    一四八頁反面），於原審訊以參與搶劫的「阿水」是否為被告乙○○，被告乙○○有無參與強盜案時，亦答以：「我載的可能是乙○○，但不是很確定．．．」
    、「（乙○○）可能是有（參加），我有吃藥（指毒品），不太清楚。」等語（
    見原審卷第一七四頁、第二六六頁反面）。顯見吳翊弘前後供述反覆不一，被告
    甲○○供述亦不能肯定被告乙○○是否參與本件強盜案。況吳翊弘於警訊時亦曾
    供稱：參與本件強盜案之另一人係李少卿或王博文云云（見偵字第七六九三號卷
    第一八三頁反面、第三四三頁反面），是吳翊弘及被告甲○○前開供述被告乙○○有參與本件犯行，顯有瑕疵。
(二)證人丁○○於八十九年九月一日警訊中雖供稱：「我看得很清楚該持槍抵住我耳
    部之歹徒，因沒有戴安全帽及口罩，且離我很近，我才敢肯定我看得很清楚，．
    ．．。」等語（見前揭溪警刑字第三三六七號卷第二三頁反面）、「係乙○○持
    槍抵住我的左太陽穴，．．．」等語（見前揭溪警刑字第三三六七號卷第二七反
    面），然據丁○○於本院調查時證稱：「當時歹徒的車子以車尾撞擊我們的運鈔
    車，並擋住我們的去路，後來就有一人拿槍抵住我，第二個人並去拉運鈔車的門
    ，而且該人並開了一槍，當時相當緊張，並無仔細看清歹徒的面貌，所以在警察
    訊問中，有帶了幾個人給我們指認，我們向警方供稱，因當時緊張的關係，並無
    法確定是何人行搶，不知警訊筆錄為何如此寫」、「（問：當時有無看清行搶之
    人的面貌？）當時有二人下車，第一個人拿槍押我，另外一人去拉運鈔車的車門
    ，該二人當時均是戴口罩，其中一人並戴安全帽，該安全帽後來就掉在我們的車
    上，當時只見到該二人口罩以上的面貌，並無法見到其整個面貌」（見本院卷第
    八二、八三頁）等語觀之，證人丁○○上開警訊時所稱，尚不足採信。
(三)證人丙○○於八十九年十月十一日警訊中固亦指認被告乙○○即係持槍抵住丁○○頭部之人，然其於先前即八十九年八月三十日時，警方訊以：「歹徒如被你指
    認，你是否認得？」，既已供稱：「我當時很害怕，不敢正視，所以我不認得。
    」等語（見前揭溪警刑字第三三六七號卷第二九頁），嗣於本院調查時亦證稱：
    「（問：對於你於八十九年十月十一日警訊中，明確指認當時持槍抵住丁○○之
    人為乙○○，有何意見？）當時我並無肯定向警方指稱是乙○○拿槍抵住丁○○
    ，我只是說其體型較像而已。且我只見到拿槍抵住丁○○的人體型瘦瘦的，當時
    我人被他們擠到車外，而該運鈔車的玻璃是黑色的，我又背對著他們，所以並無
    見到後來去拉運鈔車車門的人，亦無見到之後歹徒行搶的過程」（見本院卷第八
    四頁）。是證人丙○○於警訊時指認被告乙○○即係持槍抵住丁○○頭部之人，
    亦顯不足採信。
(四)又被告乙○○自八十九年三月間起，在台北縣永和市○○路二八五號信華公司擔
    任送貨員，每日早上八時至八時十分打卡上班，然後依公司分配之行程表，送貨
    至客戶處，送完貨後返回公司，填寫送貨報表，繳交當日帳款，並幫忙整理倉庫
    ，直至下午七、八時止，始打卡下班，此業經證人即該公司負責人曾進發於警訊
    時證述屬實（見偵字第七六九三號卷第二五四頁反面）。且證人張瑞文即信華公
    司之業務部主任亦證稱：「．．．，在八月二十八、二十九日、三十日三天，我
    應可以證實在上班時間有與乙○○碰面，因乙○○所負責送貨的區域，只有他熟
    悉路線，其他人根本不熟，且無調班及代班的情形」等語（見偵字第七六九三號
    卷第二八四頁正面）。並有信華公司八十九年八月二十八日、八月二十九日及八
    月三十日考勤表（即打卡紀錄）、現金帳、交易憑證、出貨明細表、古西區○○
    路線表、古西區銷貨日誌、退貨明細統計表等附卷可證（見偵字第七六九三號卷
    第二八五至三七七頁）。而八十九年八月二十九日乙○○考勤表上曾記載：「借
    支仟元整」等字（見偵字第七六九三號卷第二九０頁），該字跡之運筆方式依
    肉眼觀察，核與被告乙○○於原審時所書寫字跡（見原審卷第二宗第一七一頁）
    之運筆方式雷同。
(五)證人高燕琦於原審結證稱：「那是我親自簽名（指八十九年八月三十日交易憑證
    客戶簽名處『高燕琦』之簽名，附於偵字第七六九三號卷第三０一頁），送貨來
    一定是當天簽的。」、「（問：送貨的均是乙○○？）我收到的均是乙○○送去
    的．．．我們均是收貨才簽名，事後我們不願簽名。」、「（問：乙○○幾點送
    貨到？）十點以前，最早八點」（見原審卷第二宗第五一頁）；證人張麗麗、羅
    燕美於原審囑託台灣台北地方法院（下稱台北地院）訊問時，張麗麗結證稱：「
    是的，那是我簽的（指八十九年八月三十日交易憑客戶簽名處『張』之簽名，附
    於偵字第七六九三號卷第三００頁）」，雖張麗麗證稱：伊不記得當天是何人送
    貨來等語，然該張交易憑證原先係記載「味全」油膏，因張麗麗公司不用「味全
    」油膏，該張交易憑證乃更改為「金蘭」油膏，核該「金蘭」兩字之運筆方式，
    依肉眼觀察，亦與被告乙○○於原審時所書寫字跡之運筆方式雷同；證人羅燕美
    亦結證稱：「是我寫的（指八十九年八月三十日交易憑證上『捌仟壹佰伍貳』之
    記載，附於偵字第七六九三號卷第二九八頁），我曾唸過小學」、「（問：是否
    確定八十九年八月三十日是乙○○送貨？）是的，是乙○○送的，我簽名。．．
    ．。」等語在卷（見原審卷第二宗第一三三至一三五頁）。
(六)綜上論述，足見被告乙○○於八十九年八月二十八日、八月二十九日及八月三十
    日確於信華公司上班無訛，自不可能於該時間參與本件強盜運鈔車案。況被告乙○○經測謊結果，亦無不實反應 (見偵字第七六九三號卷第三九八頁)，益徵被
    告乙○○前開所辯應堪採信。
(七)至公訴人雖另指稱「被告乙○○亦於八十九年十月十一日警訊時自承曾於八十九
    年八月三十日下午三、四時許至被告吳翊弘家，質問吳翊弘是否涉及本件強盜案
    ，被告吳翊弘答稱沒有後，渠即返回公司上班等情。足見被告乙○○八十九年八
    月三十日究竟有無至信華公司打卡上班，尚有疑義」。然吳翊弘當時係居住在台
    北縣板橋市○○路二五九巷二二號二樓，是被告乙○○縱曾於當天下午三、四點
    至吳翊弘之住處質問，亦無妨於確在信華公司上班。
(八)本件吳翊弘、被告甲○○有關被告乙○○之供述，皆有瑕疵，另證人丁○○、丙○○之指認，亦有可疑，復無其餘贓款（指扣案一萬五千元以外之贓款）或被告
    乙○○持有贓款之證據足資佐證，自不足以據此等有瑕疵之供述及有可疑之指認
    ，即認被告乙○○有與吳翊弘、被告甲○○共同參與前開犯行。此外，復查無其
    他積極證據足資憑認被告乙○○有何公訴人所指訴之犯行。原審因而諭知被告乙○○無罪之判決核無違誤。公訴人仍執前詞指摘原判決不當，為無理由，應予駁
    回。
據上論結，應依刑事訴訟法第三百六十八條、第三百六十九條第一項前段、第三百六
十四條、第三百七十一條、第二百九十九條第一項前段、第三百條，槍砲彈藥刀械管
制條例第七條第四項、第十條第四項、第十一條第四項、第十二條第四項，刑法第十
一條前段、第二條第一項前段、第二十八條、第五十五條、第三百三十條第一項、第
三百二十一條第一項第四款、第四十七條、第三十八條第一項第一款、第二款，判決
如主文。
本案經檢察官戊○○到庭執行職務。
中        華        民        國  九 十 二  年     一     月   二十三   日
                                  臺灣高等法院臺中分院刑事第十庭
                                        審判長法  官  林  照  明
                                              法  官  王      銘
                                              法  官  蔡  名  曜
右正本證明與原本無異。
如不服本判決應於收受送達後十日內向本院提出上訴書狀，其未敘述上訴之理由者並
得於提起上訴後十日內向本院補提理由書（均須按他造當事人之人數附繕本）。
                                              書記官  許  哲  禎
中        華        民        國  九 十 二  年     一     月   二十八   日
                                                                        Ｋ


司法院資訊處製作；財團法人民間司法改革基金會備份。
